【裁判字號】    99,家聲,134
【裁判日期】    990722
【裁判案由】    聲請許可處分受監護人財產
【裁判全文】
臺灣彰化地方法院民事裁定  99年度家聲字第134號
聲  請  人  乙○○○
相  對  人  甲○○
上列當事人間聲請許可處分受監護人財產事件，本院裁定如下：
    主  文
聲請駁回。
聲請程序費用由聲請人負擔。
    理  由
一、按民法總則中華民國九十七年五月二日修正之條文施行前，
    已為禁治產宣告者，視為已為監護宣告；繫屬於法院之禁治
    產事件，其聲請禁治產宣告者，視為聲請監護宣告；聲請撤
    銷禁治產宣告者，視為聲請撤銷監護宣告；並均於修正施行
    後，適用修正後之規定。中華民國九十七年五月二日修正之
    民法總則第十四條至第十五條之二之規定，自公布後一年六
    個月施行，民法總則施行法第四條第二項、第四條之二分別
    定有明文。次按中華民國九十七年五月二日修正之民法親屬
    編第四章條文施行前所設置之監護人，於修正施行後，適用
    修正後之規定；中華民國九十七年五月二日修正民法親屬編
    第四章之規定，自公布後一年六個月施行，民法親屬編施行
    法第十四條之二、第十四條之三亦分別定有明文。本件相對
    人甲○○係於民國八十八年八月三十一日經本院為禁治產之
    宣告，業經調閱本院八十八年度禁字第四五號禁治產宣告卷
    查明無誤，並有該案裁定一份附卷可稽，係在民法第十四條
    及親屬編第四章條文修正並於九十八年十一月二十三日施行
    前，依前開說明自應適用修正後有關監護條文之規定。復按
    監護開始時，監護人對於受監護人之財產，應依規定會同遺
    囑指定、當地直轄市、縣（市）政府指派或法院指定之人，
    於二個月內開具財產清冊，並陳報法院；於前條之財產清冊
    開具完成並陳報法院前，監護人對於受監護人之財產，僅得
    為管理上之必要處分；監護人對於受監護人之財產，非為受
    監護人之利益，不得使用、代為或同意處分。監護人為下列
    行為，非經法院許可，不生效力：一、代理受監護人購置或
    處分不動產，民法第一千零九十九條第一項、第一千零九十
    九條之一、第一千一百零一條第一項、第二項第一款亦分別
    定有明文。
二、本件聲請意旨略以：聲請人為受監護人即相對人甲○○之監
    護人，自甲○○生病致無法自理本身一切事務後，因其原向
    銀行借款與其住院醫療之開銷龐大，又無收入致使備感繳交
    利息困難，其日後生活開銷所需經濟來源，欲將其所有坐落
    彰化縣彰化市○○段五七四號、五七五號土地二筆所有權全
    部，及其上第三八五號建物（門牌號碼：彰化縣彰化市○○
    里○○街一二六號）所有權全部出售，以支付其生活費用，
    故依民法第一千一百零一條之規定聲請許可等語。
三、經查：
（一）聲請人主張受監護人前經本院宣告禁治產，並由聲請人任
      監護人一節，有聲請人提出之戶籍謄本一份在卷可按，及
      經本院調閱本院八十八年度禁字第四五號禁治產宣告卷查
      明無誤，並有該案裁定附卷可稽，堪信為真實。
（二）又本件聲請人欲代理受監護人甲○○將其所有坐落彰化縣
      彰化市○○段五七四號、五七五號土地二筆所有權全部，
      及其上第三八五號建物（門牌號碼：彰化縣彰化市○○里
      ○○街一二六號）所有權全部出售，核其行為性質屬處分
      行為，依法固須向法院聲請許可，惟揆諸前開規定，相對
      人甲○○既視為已受監護宣告，自應依前揭新修正有關監
      護之規定，先由監護人與會同開具財產清冊之人，共同將
      受監護宣告人之財產，開具財產清冊陳報法院後，始得聲
      請處分監護人之財產；否則，在監護人尚未與會同開具財
      產清冊之人，共同將受監護宣告人之財產開具財產清冊陳
      報法院前，監護人既僅得對受監護宣告人之財產為管理行
      為，法院自無從許可監護人代理處分受監護宣告人之財產
      。本件聲請人尚未依規定與縣市政府指派會同開具財產清
      冊之人向法院陳報財產清冊，業經本院向彰化縣政府查明
      在卷，該府九十九年七月十六日府社工字第０九九０一七
      二四六八號函載明：「禁治產宣告人甲○○（男、民國三
      十四年六月十二日生、身分證統一編號：Ｚ000000
      000號）經查並無依規定向本府申請指派人員會同開具
      財產清冊。」，有該函及本院案件查詢清單附卷可稽。依
      前揭法律規定，監護人對於受監護人之財產，僅得為管理
      之必要行為，尚不得為處分行為，聲請人逕向本院聲請准
      予對受監護人之不動產為出售處分，於法自有未合，不能
      准許，應予駁回。
四、依非訟事件法第二十一條第一項，裁定如主文所示。
中    華    民    國    99    年     7    月    22    日
                  家事法庭      法  官  陳秋錦
以上正本係照原本作成。
如對本裁定抗告，須於裁定送達後10日內向本院提出抗告狀。
中    華    民    國    99    年     7    月    22    日
                                書記官  陳秀娟

司法院資訊處製作；財團法人民間司法改革基金會備份。
